【裁判字號】    98,簡上,144
【裁判日期】    980821
【裁判案由】    分配表異議之訴
【裁判全文】
臺灣高雄地方法院民事判決             98年度簡上字第144號
上  訴  人  第一商業銀行股份有限公司
法定代理人  乙○○
訴訟代理人  丙○○
            甲○○
被上訴人    丁○○
上列當事人間分配表異議之訴，上訴人對於民國98年3 月11日本
院岡山簡易庭98年度岡簡字第28號第一審判決提起上訴，本院於
民國98年8 月6 日言詞辯論終結，判決如下：
    主  文
上訴駁回。
第二審訴訟費用由上訴人負擔。
    事實及理由
一、上訴人主張：伊於民國95年3 月4 日具狀向本院聲請對訴外
    人林明進等為清償債務之強制執行（本院95年度執字第1480
    3 號），執行標的物為林明進所有坐落高雄縣梓官鄉○○○
    段781 地號土地。嗣因知悉坐落系爭土地上即梓官鄉○○○
    段311 建號未保存登記建物（亦未編列門牌號碼）（下稱系
    爭建物），為上開強制執行事件債務人劉麗花及劉春勵之父
    即渠等被繼承人劉江山所有，乃於95年9 月2 日具狀追加系
    爭建物為強制執行標的物。詎上開土地及建物等經強制執行
    拍賣後，所得價金共計新台幣（下同）1,222,000 元，並經
    本院於97年11月3 日作成95年度執字第14803 號分配表，其
    中關於系爭建物所得價金扣除房屋稅後之金額150,430 元，
    竟列載發還予被上訴人，惟被上訴人並非系爭建物之所有權
    人，此有本院93年度訴字第1837號分割共有物事件民事判決
    可稽，被上訴人應不得受分配上開金額，經伊聲明異議，因
    被上訴人反對伊更正此部分分配表之陳述，爰依強制執行法
    第41條第1 項規定，提起本訴等語，並聲明求為判決本院95
    年度執字第14803 號強制執行事件於97年11月3 日所製作之
    分配表，其中關於表3 次序2 發還被上訴人之金額150,430
    元部分應予剔除；該剔除部分，應重新製作分配表。
二、被上訴人則以：系爭建物係伊10幾年前出錢僱工所興建，並
    非伊公公劉江山出錢興建，且系爭建物坐落基地亦為伊向林
    明進所承租，伊於本院93年度訴字第1837號分割共有物事件
    陳稱系爭建物為伊公公劉江山所興建，乃係因尊重伊公公為
    一家之主等語，資為抗辯。並聲明求為判決上訴人之訴駁回
    。
三、原審經審理結果，駁回上訴人之請求。上訴人不服提起上訴
    ，並於本院聲明：(一)原判決廢棄。(二)本院95年度執字第1480
    3 號強制執行事件於97年11月3 日所製作之分配表，其中關
    於表3 次序2 發還被上訴人之金額150,430 元部分應予剔除
    ；該剔除部分，應重新製作分配表。被上訴人則答辯聲明：
    上訴駁回。
四、兩造不爭執事項：
  (一)上訴人於95年3 月4 日具狀向本院聲請對訴外人林明進等為
    清償債務之強制執行（本院95年度執字第14803 號），執行
    標的物為林明進所有坐落高雄縣梓官鄉○○○段781 地號土
    地，嗣上訴人再於95年9 月2 日具狀追加系爭建物為強制執
    行標的物。此有本院95年度執字第14803 號強制執行案卷在
    卷可憑。
  (二)上開土地及建物等經強制執行拍賣後，所得價金共計1,222,
    000 元，並經本院於97年11月3 日作成95年度執字第14803
    號分配表，其中關於系爭建物所得價金扣除房屋稅後之金額
    150,430 元，該分配表以表3 次序2 列載發還被上訴人150,
    430 元。此有分配表附卷足稽。
五、本件之爭點為：上訴人主張系爭建物為劉江山所有，被上訴
    人不得就系爭建物賣得價金受分配，是否有理？
  (一)按當事人主張有利於己之事實者，就其事實有舉證之責任，
    民事訴訟法第277 條前段定有明文。又民事訴訟如係由原告
    主張權利者，應先由原告負舉證之責，若原告先不能舉證，
    以證實自己主張之事實為真實，則被告就其抗辯事實即令不
    能舉證，或其所舉證據尚有疵累，亦應駁回原告之請求，最
    高法院17年上字第917 號著有判例可資參照。本件上訴人主
    張系爭建物為劉江山所有，故不應由被上訴人就建物賣得價
    金受分配，惟既為被上訴人所否認，則本件自應由上訴人就
    系爭建物為劉江山所有之事實舉證證明，即令被上訴人抗辯
    存有瑕疵亦然。
  (二)上訴人主張系爭建物為劉江山所有，無非係以本院93年度訴
    字第1837號原告吳林淑春與被告林明進間分割共有物事件民
    事判決書記載：「（坐落高雄縣梓官鄉○○○段781 地號土
    地）南側土地由西到東依序除有被告（即林明進）出租土地
    ，同意劉麗花及劉春勵之父搭設之鐵皮屋五間（現由劉麗花
    、劉春勵使用中）外．．．」等語，而證人劉麗花及被上訴
    人於上開案件現場履勘時，均陳稱系爭建物為劉江山所搭建
    ，並未述明為被上訴人所搭建等情，為其依據。
  (三)查被上訴人並非前述本院93年訴字第1837號確定判決之當事
    人，有該判決書在卷可稽（原審卷第15至18頁），該確定判
    決所為系爭建物為劉春勵之父（即被上訴人公公劉江山，而
    劉春勵則為被上訴人之配偶）所搭建之認定，並未經被上訴
    人參與辯論，被上訴人於該事件僅以證人身分在現場受訊問
    ，自不受前述判決認定之拘束，更無爭點效之問題。上訴人
    依前述確定判決之認定，主張系爭建物為劉江山所興建而為
    其所有云云，尚不足採。
  (四)況證人劉麗花雖於前述分割共有物事件陳稱：系爭建物為劉
    江山所搭建，目前為其弟劉春勵一家居住等語（見本院93年
    度訴字第1837號卷第49頁）；但證人劉麗花於原審則具結證
    述：系爭建物係丁○○所建，用來堆放物品使用，已興建約
    10餘年等語（原審卷第30至31頁），而證人劉麗花對於系爭
    建物究為劉江山或被上訴人所搭建乙節，前後所述既有不一
    ，自難僅憑其曾於前述分割共有物事件所為上揭陳述，即遽
    為不利於被上訴人之判斷。
  (五)又被上訴人於本院95年度執字第14803 號強制執行事件，亦
    於96年6 月5 日在現場陳稱系爭建物為其於86年間所搭建，
    並向林明進承租土地等語，此有上開強制執行事件查封筆錄
    附卷足憑，參以系爭建物坐落基地確為被上訴人向林明進承
    租等情，亦有租賃契約附於上開執行案卷可稽，而衡情系爭
    建物倘為劉江山所搭建，理應由劉江山逕向林明進承租坐落
    基地即可，何需由被上訴人向林明進承租基地，再另由劉江
    山出資於其上興建系爭建物？是被上訴人抗辯系爭建物為其
    出資興建而為其所有等語，尚非不足採信。至被上訴人於前
    述本院93年訴字第1837號分割共有物事件，固為系爭建物為
    劉江山所搭建之陳述，但被上訴人與劉江山既為一家人，被
    上訴人基於尊重劉江山為一家之主，而故為上開陳述，亦非
    無可能，此外，上訴人復無法提出其他證據證明系爭建物為
    劉江山所出資興建，而由劉江山取得系爭未保存登記建物之
    所有權。是以亦難僅憑被上訴人於前述分割共有物事件之陳
    述，即認上訴人關於系爭建物為劉江山所有之主張為真實。
六、綜上所述，上訴人所舉證據既不足證明系爭建物為劉江山所
    有，而不得由被上訴人就系爭建物賣得價金受分配。從而，
    上訴人依強制執行法第41條第1 項規定，求為判決本院95年
    度執字第14803 號強制執行事件於97年11月3 日所製作之分
    配表，其中關於表3 次序2 發還被上訴人之金額150,430 元
    部分應予剔除；該剔除部分，應重新製作分配表，為無理由
    ，應予駁回。原審判決駁回上訴人此部分之請求，於法並無
    不合。上訴意旨指摘原判決不當，求予廢棄改判，為無理由
    ，應予駁回。
七、本件事證已臻明確，兩造其餘攻擊防禦方法及舉證，核於判
    決結果不生影響，爰不一一論斷，附此敘明。
八、據上論結，本件上訴為無理由，依民事訴訟法第463 條、第
    436 條之1 第3 項、第449 條第1 項、第78條，判決如主文
    。
中    華    民    國    98    年    8     月    21    日
                  民事第三庭   審判長法  官  朱玲瑤
                                     法  官  李嘉益
                                     法  官  劉惠娟
以上正本證明與原本無異。
本判決不得上訴。
中    華    民    國    98    年    8     月    21    日
                                     書記官  火秋予


司法院資訊處製作；財團法人民間司法改革基金會備份。
